臺灣桃園地方法院民事簡易判決
111年度壢簡字第479號
原      告  黃虹霖  
訴訟代理人  林修平律師
            吳存富律師
被      告  李麗珍  
上列當事人間請求確認本票債權不存在事件，本院於民國111年1
1月16日言詞辯論終結，判決如下：
    主    文
原告之訴駁回。
訴訟費用新臺幣1576元由原告負擔。
    事實及理由
壹、程序事項
一、按確認法律關係成立或不成立之訴，非原告有即受確認判決
    之法律上利益者，不得提起之，民事訴訟法第247條第1項前
    段定有明文。該條所謂即受確認判決之法律上利益，係指因
    法律關係之存否不明確，致原告在私法上之地位有受侵害之
    危險，此項危險得以對於被告之確認判決除去之而言（最高
    法院109年台上字第1779號判決參照）。查被告李麗珍執有
    以原告黃虹霖名義簽發如附表所示本票（下稱系爭本票），
    並持向本院聲請本票裁定，經本院於民國111年3月7日以111
    年度票字第540號本票裁定（下稱系爭本票裁定），裁定准
    予強制執行在案（見支付命令卷第6頁），然原告否認系爭
    本票債權存在，顯然兩造就系爭本票債權存在與否發生爭執
    ，並使原告在私法上地位處於不安狀態，且此法律關係存否
    不明確之爭執，得以確定判決除去此一不安定性，揆諸前揭
    說明，原告即有受確認判決之法律上之利益，其提起本件訴
    訟應予准許。
二、按訴狀送達後，原告不得將原訴變更或追加他訴，但擴張或
    減縮應受判決事項之聲明者，不在此限，民事訴訟法第255
    條第1項第3款定有明文。經查，本件原告起訴時聲明原為：
    「㈠請求確認就被告所持有系爭本票對原告之票據債權不存
    在。㈡被告應返還系爭本票予原告。」(見本院卷第4頁)；嗣
    於民國111年7月19日本院審理中則稱，聲明如民事準備一狀
    所載(見本院卷第90頁)，而原告提出之民事準備一狀之聲名
    ，與起訴狀之聲明相較，未列聲明㈡即被告應返還系爭本票
    予原告部分（見本院卷第93頁）。核原告前開所為，乃減縮
    應受判決事項之聲明，依上開規定，應予准許。
貳、實體部分　
一、原告主張：被告執有以原告名義所簽發之系爭本票，業經被
    告聲請鈞院111年度票字第540號裁定准予強制執行在案。惟
    原告與被告為租客與房東關係，系爭本票係因兩造間前就租
    屋修繕問題，未達成共識而產生糾紛，原告遭被告及房仲業
    者即訴外人陳奕如限制人身自由、脅迫而違反自身意願而簽
    發系爭本票，實際上原告並無積欠被告任何款項，被告對於
    原告無票據債權存在。爰依票據關係，提起本件訴訟。並聲
    明：請求確認就被告所持有系爭本票對原告之票據債權不存
    在。
二、被告則以：兩造前於110年2月9日簽訂房屋租賃契約書，約
    定由被告將所有門牌號碼桃園市○○區○○街00巷00號之房屋（
    下稱系爭房屋）出租予原告，租期自民國110年2月16日起至
    111年2月15日止。於111年2月15日點交返還系爭房屋時，被
    告發現系爭房屋內多處毀損，當日委請鼎成工程行就應修繕
    項目進行估價，確定維修費用共計新臺幣（下同）19萬1000
    元並告知原告，被告僅請求原告負擔其中7萬9750元，被告
    並無脅迫原告或原告行動自由，是原告本於自由意志簽發系
    爭本票，擔保願支付費用等語為辯。並聲明：㈠原告之訴駁
    回。㈡如受不利判決，願供擔保請准宣告免為假執行。
三、本院得心證之理由
　㈠按因被詐欺或被脅迫而為意思表示者，表意人得撤銷其意思
    表示；前條之撤銷，應於發見詐欺或脅迫終止後，一年內為
    之，民法第92條第1項前段、第93條本文定有明文。而所謂
    因被脅迫而為意思表示，係指因相對人或第三人以不法危害
    之言語或舉動加諸表意人，使其心生恐怖，致為意思表示而
    言。當事人主張其意思表示係因被詐欺或脅迫而為之者，應
    就其被詐欺或被脅迫之事實，負舉證之責任（最高法院95年
    度台上字第2948號裁判要旨參照）。
　㈡本件原告主張被告係以限制其人身自由之脅迫方式迫使原告
    簽發系爭本票，為被告以前詞否認，並提出臺灣桃園地方檢
    察署檢察官111年度偵字第24081號不起訴處分書，欲證明並
    無妨害原告自由之舉措，揆諸上開見解，自應由原告舉證以
    實其說。而原告就此則提出桃園市政府警察局龍潭分局聖亭
    派出所受理案件證名單並聲請其胞妹黃思敏到庭為證。經查
    ：
　⒈黃思敏於111年11月16日本院審理時到庭證稱：我是在兩造11
    0年2月15日簽發本票之過程尾端才抵達系爭房屋，所以沒有
    看到簽票的過程，我沒聽到討論過程，我有問，但被告（即
    房東）扯別的話題沒有跟我說，沒多久票就簽好了。我到的
    時候，大門開著，但內門是關的，叫門後被告幫我開內門。
    進去後看到房仲即陳奕如站在廚房門口，原告一個人站在廚
    房裡面，被告站在大門口，此時原告與房仲距離1公尺、被
    告距原告則約2公尺，我有偷拍照片作為證據。他們就是站
    在門口，沒有讓我接近我姐姐的機會等語（見本院卷第182
    頁反面至第184頁）。
　⒉雖黃思敏另庭呈照片（見本院卷第187頁），固可佐實陳奕如
    與原告於簽發系爭本票時之相對位置，實際上確如黃思敏前
    述證稱，意即陳奕如在廚房入口處，原告則站立於廚房內，
    然上開照片僅為拍照當下瞬間，陳奕如、原告相對位置之紀
    錄，實難以此靜止畫面擅認原告有受被告及房仲限制於系爭
    房屋內不得自進出，從而非自願簽發系爭本票之事實。況且
    ，黃思敏復自陳未見聞原告、被告與陳奕如簽發系爭本票之
    討論過程，因此簽發系爭本票過程中，原告有無遭受被告脅
    迫，或被告是以何種方式、言語內容脅迫原告簽發系爭本票
    ，誠屬有疑，因此綜合本案證據，難認原告就此部分事實已
    盡舉證之責，本院自無從認定原告主張其簽發系爭本票時有
    遭被告脅迫等情。原告此部分之主張，難認可採。
　㈢次按票據乃文義證券及無因證券，票據上之權利義務悉依票
    上所載文義定之，與其基礎之原因關係各自獨立，票據上權
    利之行使不以其原因關係存在為前提。執票人行使票據上權
    利時，就其基礎之原因關係確係有效存在不負舉證責任。若
    票據債務人以自己與執票人間所存抗辯之事由對抗執票人，
    依票據法第13條規定觀之固非法所不許，惟仍應先由票據債
    務人就該抗辯事由負舉證之責任。必待為票據基礎之原因關
    係確立後，法院就此項原因關係進行實體審理時，當事人於
    該原因關係是否有效成立或已否消滅等事項有所爭執，始適
    用各該法律關係之舉證責任分配原則（有最高法院97年度台
    簡抗字第18號裁定、98年度台簡上字第17號判決意旨參照）
    。準此，票據債務人以自己與執票人間所存抗辯之事由對抗
    執票人，而與執票人就票據原因關係之主張不一時，應先由
    票據債務人就其抗辯之原因關係事由負舉證責任，待該票據
    原因關係確定後，如當事人於該原因關係是否有效成立或已
    否消滅等事項仍有所爭執時，始適用各該法律關係之舉證責
    任分配原則。本件原告主張對於被告並無任何損害賠償之責
    ，被告則抗辯原告係自願簽發系爭本票，用以擔保點交系爭
    房屋當日由到場師傅預估三成維修金額，被告負擔其餘七成
    費用，兩造雖未簽立書面契約，不過已就系爭房屋維修費用
    各應負擔比例、金額達成合意，成立和解契約等語，經查：
　⒈被告就系爭房屋損毀情形，除有屋況照片外，另聲請陳奕如
    到庭為證，說明點交當日確實曾告知原告維修費用金額且兩
    造就各應負擔比例達成合意。陳奕如於111年10月5日言詞辯
    論期日證稱，原告承認承租期間有養狗，且狗有破壞牆壁門
    扇的行為。點交當日屋內異味（尿騷味）嚴重，一樓客廳牆
    面全是凹洞與髒汙，凹洞是狗抓出來的；二樓部分有多處木
    板裝潢遭寵物破壞，木板上也都是凹洞。廚房上櫃門板破損
    ，浴室馬桶會漏水。我們都在現場經師傅估價後，雙方協議
    的金額，當天師傅是給口頭報價，事後才給估價單，因為原
    告說他經濟狀況不好，希望可以分期償還，被告擔心原告不
    給付款項，才提出簽票的要求。簽票過程原告沒有被強迫，
    當場有我、被告、原告與原告妹妹、朋友共5人在場，屋門
    也是敞開的，如果有不情願的情形，原告可以自行離開。且
    簽定本票前我有告訴原告說需要用到身分證跟印章，原告就
    獨立離開去拿了身分證與印章再返回現場，原告一直都可以
    自由進出並未遭受到脅迫等語（見本院卷第166頁反面至第1
    67頁反面）。
　⒉原告主張其未故意毀損系爭房屋牆面、隔間木板、門板、櫥
    櫃門把等物，系爭房屋交屋時本身屋況便已老舊，原告是在
    正常使用下，隨時間所產生自然耗損或所有寵物不慎破壞等
    原因所致之可能。惟參酌上開陳奕如之證詞並核對屋況照片
    ，可知系爭房屋於點交當日對比交屋日，確實有設備、裝潢
    損毀需進行修繕之情，且由現場照片可知，被告確有在系爭
    房屋內飼養寵物，而該屋內亦確有處明顯裝潢遭是爬抓而損
    壞之情，當可與上開證詞互相核實（見本院卷第26頁至第29
    頁），是綜合上情，應可認原告確實是在知悉維修金額之前
    提，而自願簽發系爭本票作為債務之擔保。原告復未提出其
    他證據具體說明系爭本票擔保之損害賠償債務有何消滅或不
    成立事由，難謂原告就此已盡其舉證之責，原告此部分之主
    張，難認可採。
　㈣綜上，本件依原告所舉證據，無從認定原告主張其簽發系爭
    本票時有遭被告脅迫等情屬實，自難認定系爭本票債權不存
    在。
四、從而，原告請求確認被告持有系爭本票債權對原告不存在，
    為無理由，應予駁回。
五、本件事證已臻明確，兩造其餘攻擊防禦方法，於本判決結果
    不生影響，爰不一一論述，併此敘明。　
六、訴訟費用負擔之依據：民事訴訟法第78條。本件訴訟費用額
    ，依後附之計算書確定如主文所示金額。　　　　
中　　華　　民　　國　　111 　年　　12　　月　　20　　日
                  中壢簡易庭  法  官  林莆晉
以上為正本係照原本作成。
如不服本判決，應於送達後二十日內，向本院提出上訴狀並表明
上訴理由，如於本判決宣示後送達前提起上訴者，應於判決送達
後二十日內補提上訴理由書（須附繕本）。
如委任律師提起上訴者，應一併繳納上訴審裁判費。
中　　華　　民　　國　　111 　年　　12　　月　　20　　日
　　　　　　　　　　　　　　　書記官  陳香菱
計算書：
項目 金額（新臺幣） 備註 第一審裁判費 1000 由原告墊付 證人日旅費 576 陳奕如部分，由被告墊付 合計 1576  

附表：　　　　　
發票人 票據號碼 發票日 到期日 票面金額 黃虹霖 CH836801 民國111年2月25日 未載到期日 新臺幣7萬9750元